【裁判字號】    99,聲再,5
【裁判日期】    991216
【裁判案由】    確定界址
【裁判全文】
臺灣雲林地方法院民事裁定               99年度聲再字第5號
再審聲請人  楊文榮
再審相對人  詹德勝
上列當事人間請求確認界址事件，再審聲請人對於本院90年度簡
上字第32號確定判決、93年度再易字第10號確定判決、95年度再
易字第4 號確定裁定、95年度再易字第10號確定裁定、96年度聲
再字第2 號確定裁定、96年度聲再字第5 號確定裁定、97年度聲
再字第2 號確定裁定、97年度聲再字第5 號確定裁定、97年度聲
再字第7 號確定裁定、97年度聲再字第11號確定裁定、98年度聲
再字第2 號確定裁定、99年度聲再字第2 號確定裁定、99年度聲
再字第3 號確定裁定提起再審之聲請，本院裁定如下：
    主    文
再審聲請駁回。
再審聲請費用新臺幣壹仟元由再審聲請人負擔。
    理    由
一、聲請再審要旨略以：鈞院99年度聲再字第3 號民事裁定（下
    稱原確定裁定）未依法進行必要言詞辯論及調查證據，亦未
    於裁定書上載明不採再審聲請人主張之理由，又未審酌民事
    訴訟法第498 條之1 所規定不得以同一理由係限以判決為之
    ，而鈞院99年度聲再字第2 號係以裁定為之，與民事訴訟法
    第498 條之1 係以判決為之有間，自不得以同一理由而駁回
    ，但原確定裁定卻以同一理由駁回，顯然適用法規有錯誤足
    以影響判決，應有民事訴訟法第496 條第1 項第1 款規定之
    適用等語，其餘聲請再審之聲明、理由及證據，均詳如卷內
    所附再審聲請人提出之民事再審聲請狀所載。
二、本件再審聲請人除聲請廢棄本院於民國（下同）99年8 月30
    日所為之原確定裁定外，並求為廢棄本院99年度聲再字第2
    號民事確定、98年度聲再字第2 號民事確定裁定、97年度聲
    再字第11號民事確定裁定、97年度聲再字第7 號民事確定裁
    定、97年度聲再字第5 號民事確定裁定、97年度聲再字第2
    號民事確定裁定、96年度聲再字第5 號民事確定裁定、96年
    度聲再字第2 號民事確定裁定、95年度再易字第10號民事確
    定裁定、95年度再易字第4 號民事確定裁定，93年度再易字
    第10號民事確定判決及90年度簡上字第32號民事確定判決不
    利於再審聲請人之部分。探究再審聲請人提起本件再審聲請
    之目的，無非在逐一回復前確定裁定及判決之訴訟程序，以
    求進入原事件之訴訟程序，惟依序對多件再審之確定裁判提
    起再審之訴或聲請再審，須最新提起之再審之訴或聲請再審
    有再審理由，方得審究前再審程序之確定裁判有無再審理由
    ，如均有再審理由，始得逐一就前確定裁判有無再審理由加
    以審酌，進而才能就原訴訟事件之本案為辯論及裁判。準此
    ，本件即應先審究原確定裁定有無再審理由，須該再審聲請
    之確定民事裁定有再審理由，才能依序審究本院99年度聲再
    字第2 號民事確定裁定及先前之各確定民事裁定、判決，先
    予敘明。
三、按民事訴訟法第496 條第1 項第1 款所謂適用法規顯有錯誤
    ，係指確定判決所適用之法規，顯然不合於法律規定，或與
    司法院現尚有效及大法官會議之解釋，或最高法院現尚有效
    之判例顯有違反，或消極的不適用法規，顯然影響裁判者而
    言，並不包括判決理由矛盾、理由不備、取捨證據及認定事
    實錯誤之情形在內（最高法院92年度台上字第320 號民事判
    決意旨參照）。本件聲請再審理由雖謂原確定裁定未依法進
    行必要言詞辯論及調查證據，亦未於裁定書上載明不採再審
    聲請人主張之理由等語，惟查原確定裁定已就此部分引用民
    事訴訟法第234 條第1 項之規定，並說明不採之理由為：「
    裁定既不以經言詞辯論為必要，再審聲請人以此為由主張原
    確定裁定於法有違，自有誤解。」有原確定裁定附卷可稽，
    並無再審聲請人所稱原確定裁定未說明不採再審聲請人主張
    之理由之情形。又再審聲請人雖另主張本院99年度聲再字第
    2 號係以裁定為之，並非以判決為之，原確定裁定適用民事
    訴訟法第498 條之1 規定，以同一事由而駁回再審聲請人再
    審之聲請，適用法規顯有錯誤，應有民事訴訟法第496 條第
    1 項第1 款規定之適用等語。惟按民事訴訟法第507 條規定
    ：「裁定已經確定，而有第496 條第1 項或第497 條之情形
    者，得準用本編之規定，聲請再審。」其條文內容係指對於
    確定裁定聲請再審，應準用關於再審之訴之規定，學者稱之
    「準再審」。所謂「準用」，係指在聲請再審性質許可之範
    圍內，始有其準用，而觀之民事訴訟法第498 條之1 之立法
    目的，係為避免當事人以同一事由對於原確定判決或駁回再
    審之訴之確定判決，一再提起再審之訴，致浪費司法資源，
    故限制當事人以同一事由重複提起再審之訴。而對確定裁定
    聲請再審時，同樣會有以同一事由重複提出聲請之情形發生
    ，故民事訴訟法第498 條之1 之規定於聲請再審時，自應得
    以準用，原確定裁定依民事訴訟法第507 條規定準用同法第
    498 條之1 規定，其適用法規並無違誤，再審聲請人主張原
    確定裁定有民事訴訟法第496 條第1 項第1 款所指情形而聲
    請再審，尚非有理。至於原確定裁定認定再審聲請人聲請再
    審之理由，與本院99年度聲再字第2 號民事裁定所認聲請再
    審不合法之事由為同一事由是否有誤，核屬事實認定範疇，
    不生適用法規顯有錯誤之問題。此外，本件其他聲請再審之
    理由，皆與再審聲請人先前所提聲請再審之理由相同，依上
    說明，其更行聲請再審，亦非合法，應予駁回。
四、承上，再審聲請人提起本件再審聲請既無理由，且不合法，
    則原確定裁定及先前各確定民事裁定、判決有無再審理由，
    本院即無再為審究之必要，附此敘明。
五、依民事訴訟法第507 條、第502 條、第95條、第78條之規定
    ，裁定如主文。
中    華    民    國    99    年    12    月    16    日
                  民事第二庭    審判長法  官  黃一馨
                                      法  官  楊昱辰
                                      法  官  蔡碧蓉
以上正本係照原本製作。
本裁定不得抗告。
中    華    民    國    99    年    12    月    16    日
                                      書記官  蘇紋泙

司法院資訊處製作；財團法人民間司法改革基金會備份。
